最高法院刑事判決　　　　　　　　　　　　　　　八十八年度台上字第四一一六號
　　上　訴　人　甲○○
　　選任辯護人　曾肇昌律師
右上訴人因違反麻醉藥品管理條理案件，不服台灣高等法院中華民國八十八年四月二
十二日第二審判決（八十八年度上訴字第八五四號，起訴案號：台灣新竹地方法院檢
察署八十七年度偵字第八七○號），提起上訴，本院判決如左：
    主  文
原判決撤銷，發回台灣高等法院。
    理  由
本件原判決認定上訴人甲○○前於民國八十三年間因違反麻醉藥品管理條例案件，經
法院判處有期徒刑五月，於同年十二月十六日易科罰金執行完畢，不知悔改，竟基於
意圖營利之概括犯意，於八十七年二月七日前二日，在新竹縣關西鎮○○里○鄰○○
○路一四二巷十九號住處，以新台幣（下同）一千元之代價，販賣微量之安非他命予
黃子武，該次係黃子武與劉宗寶各出資五百元，由黃子武出面洽購，劉宗寶在外等候
，嗣於八十七年二月七日下午劉宗寶經警查獲後，供稱所施用之安非他命係與黃子武
一同購買，並願配合誘捕黃子武，遂於當晚六時許，由劉宗寶帶同喬裝之警員簡仲連
與曾啟智至新竹縣關西鎮深坑子六號黃子武之住處，由警員出資三千元，劉宗寶出資
二千元，共五千元，交付黃子武佯稱欲購買安非他命。惟黃子武因適無安非他命可供
出賣，經喬裝之警員及劉宗寶一再央求其向前手求售，始帶同警員及劉宗寶至上訴人
住處，由其單獨進入向上訴人以三千元之代價購得安非他命一包（秤重後為零點七一
公克）。黃子武取得前開安非他命後除從中截取微量之安非他命（秤重後為零點三公
克）擬自行施用外，將剩餘之安非他命（秤重後零點四一公克）以值四千元交付予劉
宗寶，而以買賣之差價一千元充作酬勞。嗣喬裝之警員再度佯稱欲買更多安非他命，
黃子武遂帶同曾啟智及簡仲連再度至上訴人住處外，由曾啟智及簡仲連向上訴人佯稱
欲買更多安非他命，上訴人答稱如要更多安非他命則需另聯絡羅仕明，簡仲連及曾啟
智即以請吃晚飯為由，邀同上訴人及黃子武一同搭乘警員所駕駛之自用小客車，迨車
行至新竹縣竹北分局新工派出所時，簡仲連及曾啟智出示身份後，將上訴人及黃子武
逮捕。並扣得黃子武先前交付劉宗寶之安非他命一包重零點四一公克及當場自黃子武
身上查獲其前所自行截取欲供施用之安非他命一包零點三公克等情，因而維持第一審
論處上訴人連續非法販賣化學合成麻醉藥品（累犯）罪刑之判決，駁回其在第二審之
上訴，固非無見。惟查(一)共同被告所為不利於己之陳述，固得採為其他共同被告犯罪
之證據，但此項不利之陳述，須無瑕疵可指，且就其他方面調查又與事實相符者，始
得採為犯罪事實之認定。本件第一審共同被告黃子武及證人劉宗寶於警訊及偵查中並
未供稱於查獲前二日曾合資向上訴人購買安非他命，黃子武於偵查中就檢察官訊以向
上訴人買過幾次安非他命時，且稱只有二月七日下午四、五點帶警察去甲○○家拿安
非他命等語（見偵卷第八十四頁背面），此所以公訴事實並未認上訴人有於八十七年
二月七日查獲前之二日販賣安非他命予黃子武、劉宗寶之犯行，而黃子武嗣於八十八
年一月六日第一審調查時雖供稱上訴人於被查獲前二日曾賣其一包安非他命，係伊與
劉宗寶合資各出五百元，由其出面買，當時劉宗寶在場看見，然據證人劉宗寶於同日
訊問時則否認在場親見黃子武向上訴人購買安非他命，且稱黃子武係於被查獲前二星
期帶伊去向上訴人買安非他命，黃某係介紹伊向上訴人買等語（見第一審卷第五十五
頁背面、第五十六頁），是黃子武於偵審所供不一，即其嗣與劉宗寶二人於第一審所
供亦有出入，其供詞不無瑕疵，乃原判決以上訴人於八十七年二月七日查獲前二日販
賣安非他命予黃子武之事實業經黃子武於原審偵審中供稱屬實，核與劉宗寶於調查時
所證述者相符云云，為上訴人此部份犯行之論罪依據，顯與卷附證據資料不符，即有
判決不依證據之違法，且判決以共同被告黃子武該項顯有瑕疵之供述為上訴人論罪依
據，亦嫌速斷。(二)有罪之判決書，對被告有利之證據不採納者，應說明其理由，為刑
事訴訟法第三百十條第二款所明定。故有罪判決書對於被告有利之證據，如不加採納
，必須說明其不予採納之理由，否則即難謂無判決不備理由之違誤。本件上訴人自始
否認於八十七年二月七日下午，在其住處以三千元販賣一包安非他命予黃子武之事實
，且於偵審中一再辯稱伊因車禍腳傷，行動不便，該安非他命原放在床頭欲供己施用
，係黃子武到其房間後丟下三千元，不顧其反對，強行將該安非他命取走，其並無販
賣安非他命之意思等語，而黃子武於偵查中亦稱當天伊去上訴人家，向上訴人硬拿一
包（安非他命），便丟了三千元給上訴人（見偵卷第八十頁背面），其於第一審調查
時否認有向上訴人以三千元購買一包安非他命，且稱伊向上訴人拿（安非他命）以後
，上訴人就追下來各等語（見第一審卷第四十三頁背面、第四十四頁正面），似對上
訴人所為安非他命係遭黃子武丟下三千元後，強行取走之辯詞並不否認，是實情究竟
如何，應有進一步查明、釐清必要，原判決就黃子武上開有利於上訴人之供詞未予採
納，復未說明不予採納之理由，自有判決不備理由之違法。(三)原判決認定上訴人以三
千元代價販賣一包安非他命（秤重後為零點七一公克）予黃子武，黃某取得後，從中
截取微量（秤重後為零點三公克）擬供己施用，將其餘安非他命（秤重後零點四一公
克）以值四千元交付劉宗寶，嗣其等經警查獲扣得該兩包安非他命，惟遍觀全卷並無
該兩包證物確係甲基安非他命之相關鑑驗報告，原判決遽認上訴人所非法販賣者係安
非他命，且依違禁物予以宣告沒收，尚嫌速斷。以上或為上訴意旨所指摘，或為本院
得依職權調查之事項，均應認有將原判決撤銷發回更審之原因。
據上論結，應依刑事訴訟法第三百九十七條、第四百零一條，判決如主文。
中      華      民      國    八十八    年      七      月    二十九    日
                              最高法院刑事第十一庭
                                  審判長法官  陳  炳  煌
                                        法官  陳  正  庸
                                        法官  陳  世  雄
                                        法官  陳  東  誥
                                        法官  張  春  福
      右正本證明與原本無異
                                              書  記  官
中      華      民      國    八十八    年      八      月      三      日
